【裁判字號】    98,上更(二),233
【裁判日期】    980715
【裁判案由】    毒品危害防制條例
【裁判全文】
臺灣高等法院刑事判決             98年度上更(二)字第233號
  上  訴  人
  即  被  告  丙○○
                      （現於臺灣臺北看守所羈押中）
  選任辯護人  王淑琍律師
  上  訴  人
  即  被  告  乙○○原名簡啟.
  選任辯護人  林國漳律師
上列上訴人因違反毒品危害防制條例案件，不服臺灣宜蘭地方法
院 94年度訴字第68號，中華民國94年8月23日第一審判決（起訴
案號：臺灣宜蘭地方法院檢察署 94年度偵字第128號），提起上
訴，經本院判決後，由最高法院第二次發回更審，本院判決如下
：
    主  文
原判決撤銷。
丙○○共同運輸第三級毒品，累犯，處有期徒刑玖年。扣案之第
三級毒品愷他命肆拾肆包（毛重伍拾陸點伍陸公斤）、包裝袋肆
拾肆個（重約伍仟柒佰參拾肆點壹壹公克）、衛星電話貳支（號
碼：000000000000號、含通話卡壹張及號碼000000000000號），
均沒收。未扣案之運輸毒品所得新台幣拾伍萬元，應與乙○○連
帶沒收，如全部或一部不能沒收時，以其等財產連帶抵償之。
乙○○共同運輸第三級毒品，處有期徒刑柒年。扣案之第三級毒
品愷他命肆拾肆包（毛重伍拾陸點伍陸公斤）、包裝袋肆拾肆個
（重約伍仟柒佰參拾肆點壹壹公克）、衛星電話貳支（號碼：00
0000000000號、含通話卡壹張及號碼000000000000號），均沒收
。未扣案之運輸毒品所得新台幣拾伍萬元，應與丙○○連帶沒收
之，如全部或一部不能沒收時，以其等財產連帶抵償之。
    事  實
一、丙○○前於民國（下同）89、90年間，因犯懲治走私條例等
    案件，經臺灣澎湖地方法院89年訴字第42號及臺灣屏東地方
    法院90年訴字第90年834號判決，先後判處有期徒刑4月及6
    月，並經定其應執行刑有期徒刑9月，於92年6月19日徒刑執
    行完畢。詎丙○○猶不知悔改，其與乙○○二人均明知愷他
    命（Ketamine）為毒品危害防制條例所列管之第三級毒品，
    不得持有、運輸，且係屬行政院依懲治走私條例第2條第3項
    規定公告管制物品項目及其數額甲項第 4款之管制進出口物
    品，未經許可不得私運來臺。丙○○、乙○○與姓名年籍不
    詳綽號「鬍鬚」（即「阿吉」）之成年男子三人共同基於私
    運第三級毒品愷他命入境之犯意聯絡，由該綽號「鬍鬚」（
    即「阿吉」）之成年男子，於93年11月間某日，指示經獲同
    意之丙○○駕駛漁船出海自領海外走私、運輸毒品入境，並
    約定報酬為新台幣（下同） 150萬元，丙○○於出海前並已
    陸續收受訂金計15萬元，「鬍鬚」並告以出海時，先駕駛漁
    船至北緯 15度20分、東經118度處取得毒品後，再載往北緯
    24度50分處交貨，並交給丙○○衛星電話之通話卡一張（號
    碼為：000000000000號），由丙○○置入自己所有之衛星電
    話內，取名通話代號為「大仔」，以與接駁對象即通話代號
    「小仔」聯絡之用，嗣於93年12月25日中午某時，丙○○向
    其所雇用不知情之漁工子○○、癸○○、壬○○（均另由臺
    灣宜蘭地方法院檢察署檢察官為不起訴處分）三人佯稱要出
    海補魚，四人遂共同搭乘由丙○○駕駛之「銘鴻號」漁船自
    澎湖大池漁港出發，於同年月29日某時自上揭經緯度附近之
    海域先取得第三級毒品愷他命1大包（內分裝為 44小包，合
    計毛重56、56公斤）後，迄94年1月3日凌晨，運達宜蘭縣龜
    山島東方附近海域後，丙○○即以衛星電話與代號「小仔」
    者通話聯繫，確認彼此船行位置。而於同日上午 7時許，丙○○將前開毒品運抵宜蘭縣龜山島東方附近東經 122度40分
    、北緯24度50分我國領海範圍外之海域，準備交付毒品予前
    來接駁之乙○○漁船。另乙○○則於93年12月29日某時在宜
    蘭市火車站前五洲旅社，應允該綽號「阿吉」（即「鬍鬚」
    ）之男子，由其駕駛「日滿六號」漁船出海伺機接運毒品愷
    它命，並由「阿吉」於94年1月2日交給衛星電話一支（號碼
    為：000000000000號），通話代號取名為「小仔」，用以接
    駁時與代號「大仔」之丙○○聯繫，且接取貨物後須載運至
    宜蘭縣頭城鎮大溪漁港蜜月灣外海約4、5公尺處，俟看到衝
    浪者時，將貨物以繩索固定後下錨拋入海中，會由該衝浪之
    人前來取走。於94年1月3日上午 5時20分許，乙○○向其所
    雇用不知情之中國籍漁工辛○○、庚○○、己○○佯稱要出
    海補魚，即駕駛「日滿六號」漁船自宜蘭縣頭城鎮梗枋漁港
    出發，航行過程中乙○○對丙○○透過衛星電話互以代號「
    小仔」、「大仔」聯繫確認彼此船行位置，於同日上午 7時
    許，雙方均將漁船駛至龜山島東方（距大溪漁港正東約 5浬
    處），先由乙○○在船上閃爍照明燈供丙○○確認無誤後，
    兩漁船相距約30公尺，丙○○從其船上將繫有保力龍、外包
    數層防水袋、膠布、及漁網包裹之毒品愷它命，自左舷卸入
    海中，旋即往北駛離，乙○○則命船上漁工將毒品勾撈上船
    ，放置甲板，以漁網偽裝藏匿，將之載運至大溪漁港蜜月灣
    外海（距大溪漁港正東約 1浬處）準備依約交貨，於同日上
    午9時45分許在該處為海洋巡防總局第七海巡隊當場查獲，
    並於船上查扣自海中撈起上開毒品愷他命、乙○○所使用衛
    星電話（號碼為：000000000000號） 1支，丙○○則於同日
    晚間6時許，在新竹外海約5浬處為第十二海巡隊查獲，並在
    丙○○船上查扣衛星電話（號碼為：000000000000號） 1支
    ，因而查悉上情。
二、案經海洋巡防總局第七海巡隊移請臺灣宜蘭地方法院檢察署
    檢察官偵查起訴。
    理  由
一、證據能力：
(一)按被告以外之人於偵查中向檢察官所為陳述，除顯有不可信
    之情況者外，得為證據，刑事訴訟法第 159條之1第2項定有
    明文。又偵查中訊問證人，法無明文必須傳喚被告使之得以
    在場，刑事訴訟法第184條第2項亦僅規定因發見真實之必要
    ，得命證人與被告對質，是檢察官偵查中未命證人與被告對
    質，並非違法。雖刑事訴訟法為保障被告之反對詰問權，於
    行通常審判程序之案件，採對證人交互詰問制度。然證人於
    偵查中未經詰問之證言，原則上既有證據能力，有關詰問權
    之欠缺，非不得於審判中由被告行使，以資補正，而完足為
    經合法調查之證據。查被告乙○○於偵查中，曾以證人身分
    就上訴人即被告丙○○所涉犯罪事實證述，並具結擔保其所
    述實在（見宜蘭地檢署 94年偵字第128號卷第80頁），再於
    原審法院及本院本審審理時以證人身分到庭具結作證並接受
    詰問，已補足偵查中被告詰問權之欠缺。是被告乙○○於偵
    查中之具結證言自有證據能力。
(二)被告以外之人於審判外之陳述，經當事人於審判程序同意作
    為證據，法院審酌該言詞陳述或書面陳述作成時之情況，認
    為適當者，亦得為證據。當事人、代理人或辯護人於法院調
    查證據時，知有第159條第1項不得為證據之情形，而未於言
    詞辯論終結前聲明異議者，視為有前項之同意。刑事訴訟法
    第159條之5定有明文。本件認定事實所引用之卷內所有卷證
    資料（包含人證、物證、書證等，詳下述及者），並無證據
    證明係公務員違背法定程序所取得，與本案亦有自然之關連
    性，被告及其辯護人於準備程序迄至本案言詞辯論終結，均
    不爭執該等卷證之證據能力或提出關於證據能力之聲明異議
    ，且卷內之文書證據，亦無刑事訴訟法第159條之4之顯有不
    可信之情況或其他不得作為證據之情形，本院認引為證據為
    適當，是依刑事訴訟法第159條之4、159條之5等規定，下述
    認定事實所引用之證據方法依法均應認有證據能力。
二、訊據上訴人即被告丙○○供承有於上開時地，受綽號「鬍鬚
    」（即「阿吉」）之男子之託，約定以150萬元之代價，由
    其開船至北緯15度20分、東經118度幫忙運送貨物至東經122
    度40分、北緯24度50分，並利用「鬍鬚」所交付之衛星電話
    卡（代號為「大仔」），在海上與代號「小仔」之男子連繫
    ，並將該批貨物交給該「小仔」。而於出海前並已收受15萬
    元等事實，惟否認有運輸毒品愷他命之犯行，辯稱：伊不知
    道所運送的物品是毒品，當時對方說要運送的是麻黃素。且
    伊當時會答應「鬍鬚」運送麻黃素，是因為想要檢舉他們走
    私，並沒有要運送毒品愷他命之犯意云云，而訊據上訴人即
    被告乙○○供承有於上開時地，受綽號「阿吉」之男子之託
    ，約定以5萬元之代價，由其開船至東經122度40分、北緯24
    度50分，並利用「阿吉」所交付之衛星電話卡（代號為「小
    仔」），在海上與代號「大仔」（即被告丙○○）連繫，並
    將被告丙○○所丟在海上的該包貨物撈起後，欲將之載運至
    「阿吉」所指示之大溪漁港蜜月灣外海（距大溪漁港正東約
    1 浬處），迨看到衝浪者，即將貨物以繩索固定後下錨拋下
    海中等事實，惟否認有運輸毒品愷他命之犯行，辯稱：伊不
    知所運輸之物品為毒品愷他命，對方說是化學藥品，是被查
    獲時才知道裡面是毒品云云。經查：
(一)被告乙○○所駕駛之「日滿六號」經海洋巡防總局第七海巡
    隊人員於上開時地在其船上查扣之白色粉末狀物品，經檢察
    官於查獲當日勘驗結果：內有 5大包，經拆封後以黃色膠布
    包裹共14包，以透明膠布包裹共30包，合計44包乙節，有勘
    驗筆錄在卷可稽（見偵字第 128號卷第51頁）。而經送請法
    務部調查局初驗結果，發現確係愷他命，有該局鑑驗報告附
    卷可稽（見海巡署海洋巡防總局卷第一宗第32頁至第36頁）
    ，嗣再經檢察官送請內政部警政署刑事警察局以氣相層析質
    譜分析法及核磁共振分析法鑑定結果，檢測出第三級毒品愷
    他命成分（毛重56.56公斤，驗前總毛重59093公克），有該
    局94年3月24日刑鑑字第0940003437號鑑定書1紙附卷可佐（
    見原審卷第92頁），足認扣案之白色粉末均為第三級毒品愷
    他命無誤。
(二)被告丙○○、乙○○如何於上開時地，分別依該綽號「鬍鬚
    」（即「阿吉」）之男子指示駕船出海以載運物品，嗣各駕
    駛「銘鴻號」及「日滿六號」至約定之宜蘭縣龜山島東方附
    近東經122度40分、北緯24度50分處，並以綽號「鬍鬚」（
    即「阿吉」）先前各所交付之衛星電話（號碼分別為：0000
    00000000號、000000000000號，依事先約定之通話代號「大
    仔」、「小仔」）作為聯繫之用，嗣被告乙○○並自海上撈
    取上開包裹物品等情，業據被告丙○○、乙○○二人供述在
    卷，此被告乙○○於偵查中、原審法院審理時及本院本審審
    理時經具結後證稱：伊受綽號「阿吉」者之委託出海接貨，
    預備在將物品運送到大溪蜜月灣，並以「阿吉」所提供之衛
    星電話，分別於出海前及 94年1月1、2日與代號「大仔」之
    人聯絡過，查獲當日清晨「大仔」即丙○○在電話中除表明
    自己之位置，並相約由伊從龜山島正東方向行駛，丙○○則
    從對向行駛過來，當二船靠近時，會先使用探照燈做辨識，
    二人並以衛星電話聯繫，當二船靠近距離約30公尺時，丙○○的船員有自船左舷處將綁有浮標之物品丟入海，伊則指示
    伊的船員將物品撈上船，之後二船更靠近，相距約僅 5公尺
    ，丙○○並有從一艘白色漁船之船艙走出來與伊說話。當時
    除伊等二人之漁船外，附近別無其他漁船云云（見偵字第12
    8號卷第76、77頁、原審卷94年8月11日筆錄第19至第21頁、
    本院本審卷98年 6月10日筆錄第4至5頁），另證人即被告乙○○所雇之漁工辛○○於原審法院審理時亦證稱：1月3日出
    海到龜山島附近，船開到龜山島外，乙○○之船附近約 1海
    浬處有一艘白色的船，在二船中間，有一個浮標即白保力龍
    ，我們就把它鉤上船，白保力龍裡面有一包一包之物云云（
    見原審94年6月2日審判筆錄），而被告丙○○所持有之上開
    衛星電話與被告乙○○所持有之衛星電話，確有以代號「大
    仔」及「小仔」互相聯絡，被告丙○○所持有之衛星電話並
    有撥出至被告乙○○所持有之衛星電話 3通之紀錄，此有卷
    附上揭衛星電話通聯紀錄2紙及衛星電話畫面等在卷可稽（
    見海岸巡防機關案件移辦單卷第35頁、海巡署海洋巡防總局
    卷（一）第 40頁、偵字第128號卷第120頁至第128頁），並
    參酌被告丙○○及乙○○二人駕船出海，乃係依綽號「鬍鬚
    」（即「阿吉」）之指示為運送物品入境，足證被告乙○○
    上揭證述為真實。
(三)被告丙○○雖否認出海後有先自約定之地點取得藏有毒品愷
    他命之包裹，嗣亦無將包裹丟於海上而由被告乙○○取走之
    事實，惟查：
  1.被告乙○○如何依該綽號「阿吉」（即「鬍鬚」）之指示，
    前往位於東經122度05分，北緯 24度50分附近海域接運本件
    毒品，迨至該處海域後，僅見由被告丙○○所駕駛之白色船
    隻，經以該綽號「阿吉」（即「鬍鬚」）之男子所交付之衛
    星電話以代號「小仔」與代號「大仔」者聯繫確認彼此身分
    後，被告丙○○自其船上將包裹有毒品愷他命之貨物丟於海
    面上，而由被告乙○○將之撈起置於船上甲板等情，此據被
    告乙○○供述在卷，被告丙○○雖否認有曾先依綽號「鬍鬚
    」者指示至約定之地點取得藏置有毒品愷他命之包裹，及將
    藏置有毒品愷他命之包裹丟於海上而由被告乙○○取走之情
    事，惟依被告丙○○於偵查中供稱：伊於93年12月25日由大
    池漁港出海，出發後第四日，船先駛至北緯20度40分，隨後
    又將船往北行駛至北緯 24度50分、東經122度40餘分之龜山
    島附近海域云云（見偵字第129號卷第 39頁），嗣於原審法
    院審理時供稱：伊有駕船開到24度50分那邊，知道是要走私
    云云（見原審卷94年2月4日訊問筆錄），被告丙○○所供之
    地點即北緯 24度50分、東經122度40餘分處海域，地理位置
    顯與被告乙○○所述之地點即北緯 24度50分、東經122度05
    分處海域相近，而當時該處海域並僅有被告丙○○及被告乙○○所駕駛之上開二艘漁船，以此被告丙○○若無交運" 包
    裹"之意，又何以專程駕船前往綽號「鬍鬚」者所指定預定
    接駁之海域，且查被告丙○○以 150萬元之代價，受綽號「
    鬍鬚」者之託，駕船出海接運物品入境，並已先行收受訂金
    15萬元，綽號「鬍鬚」者並告知應前往之地點，及交付衛星
    電話及通話代號，暨與接駁對象之通話代號，而被告丙○○
    供承經有與約定之通話代號「小仔」者聯繫，並有上開衛星
    電話通聯記錄可參，被告丙○○若非確已前往約定之地點，
    並取得接運之包裹，否則又何以即以衛星電話與被告乙○○
    聯絡，確認彼此船行位置，是被告乙○○上揭所供該"包裹"
    係被告丙○○丟於海上而由其所撈起等情，較為可採，被告
    丙○○否認有自他處拿到"包裹"，將"包裹"丟於海上由乙○○撈取等情，要係卸責之詞，而無足採。
  2.被告丙○○雖另辯稱：當時『鬍鬚』跟伊說是要運送麻黃素
    云云，惟依被告丙○○於原審法院審理時供稱：到達該海域
    後，『鬍鬚』叫伊跟一個『小仔』聯絡，他說伊只要跑這趟
    回來，要給伊150萬元云云（見原審卷 94年2月4日訊問筆錄
    ），嗣於本院本審審理時供承：出航前伊已先自『鬍鬚』處
    收受15萬元云云，衡以被告熟稔駕船捕魚、載貨等業務，並
    有走私犯行經判刑及執行完畢之前科，此有卷附之本院被告
    丙○○前案紀錄表在卷可憑，另徵諸我國毒品危害防制條例
    對於運輸第三級毒品，依該條例第4條第3項規定之刑度，係
    處五年以上有期徒刑，得併科新臺幣 5佰萬元以下罰金，刑
    責甚重，從事此運輸毒品者無不小心行事，以免事跡敗露而
    遭查緝，兼衡以現今自國外非法私運第三級毒品愷他命報酬
    恆可獲得高額報酬，而被告丙○○亦自承事成後，「鬍鬚」
    會給付 150萬元之報酬，而其並已收受15萬元之事情，以此
    被告丙○○實難諉稱不知所運送之物可能為毒品，而以本件
    運輸毒品之數量非微，一旦闖關成功，勢將獲利甚鉅等情觀
    之，該名綽號「鬍鬚」之人顯經縝密安排、計畫所有運輸毒
    品細節後，再推由被告丙○○與被告乙○○以上揭方式，將
    毒品愷他命私運入境，又以毒品不易保存，易因受潮受損而
    影響品質，則該綽號「鬍鬚」者當無不對被告丙○○告知其
    所欲運送之物係價值昂貴之毒品愷他命，並提醒被告謹慎搬
    運，以免遭警查緝之理，而被告丙○○若非知悉並同意『鬍
    鬚』之提議，由其擔任如此風險極高之運送毒品事宜，否則
    又豈有得以獲取如此高昂之代價，並已先行收受『鬍鬚』所
    交付之15萬元，以之供僱用漁工、加油、購買必需品以出海
    ，是被告丙○○上揭所辯，亦係卸責之詞，而無足採。
  3.被告丙○○雖另辯稱：伊是想要檢舉他們走私，所以才答應
    運送的云云，惟依被告上揭所述，其事先已知悉該地點將進
    行非法活動，則儘可於航行中之任何地點進行報案檢舉之行
    為，實無庸遠自澎湖繞過台灣南端海域，再到宜蘭縣龜山島
    海域之附近，經費力航行至該地點再行報警，是被告丙○○
    所辯顯係為合理化其出航之藉口，惟與經驗法則嚴重違背，
    洵無足採。被告所述其駕船出航之情形，實足以佐證被告乙○○證述其自被告丙○○漁船接駁扣案毒品之情為真。此外
    ，證人即澳底海巡隊分隊長戊○○於原審法院審理時亦證稱
    ：警方有監聽到南部貨主及居中牽線的人，知道是從澎湖出
    港，也知道船名及被告丙○○這個人，在儀器上顯示丙○○
    與乙○○之船隻有靠近，之後乙○○的船從外海進來蜜月灣
    ，警方偽裝的船靠近登船檢查而破獲云云（見原審卷94年6
    月2日審判筆錄），足以佐證被告乙○○所述二船靠近之情
    非虛；至證人即被告丙○○所僱之漁工癸○○、壬○○及子
    ○○除均證稱：被告丙○○所駕駛之船為白色之事實外，對
    於被告丙○○在查獲當日有無與他船人員對話？有無到菲律
    賓或龜山島附近？該次出海是否為近海？等問題均表示不知
    情（見原審卷94年8月11日審判筆錄），惟彼等既均擔任船
    員十餘年，對於船隻航行之路線及海上作業之程序應無完全
    不知之理，此等回答亦屬違常，衡情要係避重就輕之詞，自
    難採為有利於被告丙○○之認定。
(四)被告乙○○雖否認知悉自海上所撈取嗣經扣案之物為第三級
    毒品愷他命，並以該綽號「阿吉」者係要其出海運送化學藥
    品等語為辯，然查：
  1.本案經繫屬於原審法院時，被告乙○○經訊問後，即當庭認
    罪，並供承：伊知悉所載運之物品為愷他命，「阿吉」（即
    「眼鏡吉」）於案發前2天，說他原本要找的那艘船不能使
    用，所以請伊幫他載運這一次，他有說是載運愷他命云云（
    見原審卷第19頁）。
  2.被告乙○○並明確供稱：綽號「阿吉」之成年人有拿一支衛
    星電話給伊，他教伊使用衛星電話之方式，通話對象是大仔
    ，就是丙○○，丙○○叫伊隔天凌晨一點出門開船到龜山島
    ，然後打電話給他，伊到了再打電話告訴他，他叫伊繼續往
    東開五海里左右，伊就看到一艘白色的船，那艘船就丟東西
    到海上，伊就去撈起來云云，以此被告乙○○所供述之運輸
    毒品過程，係需透過衛星電話，並以代號「小仔」之名義與
    代號「大仔」者聯繫，且與接駁送貨之被告丙○○雙方需經
    過閃爍照明燈暗號方式確認身份，此外，被告將物品接駁上
    船後，運至蜜月灣時，猶需等待，俟有衝浪者出現海面，始
    將所運送之物品拋下海，使衝浪者順利取走，是該運輸過程
    違常而神秘，與一般正常之貨物運送方式迥然不同。且以扣
    案之物品係經嚴密包裝，外有防水層多層，再用漁網包好幾
    層，最外層再用大漁網綁起來，於查獲時並係藏匿於漁網下
    ，外觀上易使他人誤認為漁網，此有卷附現場照片可稽（見
    海巡署海洋巡防總局卷（一）第56頁至第57頁），並據證人
    即澳底海巡隊隊長戊○○、海巡署海巡隊隊員丁○○於原審
    法院審理時證述明確在卷（見原審94年6月2日審判筆錄），
    足認該物品刻意經慎重包裝並藏匿，核與被告乙○○於海巡
    隊詢問時所供承：查獲之物在後船尾，外包裝不知有幾層，
    用漁網偽裝藏匿等語相符（見海巡署海洋巡防總局卷（一）
    第2頁背面），苟所載運之物品為合法之化學藥品，何以不
    透過正常管道，而竟採此隱密以逃避檢查之方式為之，以被
    告乙○○擔任漁船船長，熟於漁業及船運相關事務，若認其
    所接運之物係合法之化學藥品，儘可放置於甲板上，當無必
    要以漁網掩蓋之舉。其違常之接運及放置方式，在在顯示被
    告乙○○對運送之物品係管制進口之物品，且屬毒品，主觀
    上顯有認識，其上揭自白堪認與事實相符，而堪採信，嗣被
    告乙○○翻異前詞，否認知悉所載運之物品為毒品愷他命，
    要係卸責之詞，而無足採。
(五)查愷他命係毒品危害防制條例第 2條第2項第3款規定之第三
    級毒品，並為行政院依懲治走私條例第2條第3項授權訂定之
    管制物品項目及其數額甲類第 4項規定之毒品，屬管制進出
    口之物品。又中華民國領海為自基線起至其外側12浬間之海
    域，中華民國領海及鄰接區法第 3條定有明文。依被告丙○○與被告乙○○上揭供述，其等係在東經 122度40分，北緯
    24度50分處海域附近進行交貨事宜，而經本院更一審函詢內
    政部該處是否屬於領海範圍，經函覆稱東經 122度40分，北
    緯24度50分，距我國公告第一批領海基點龜頭岸至三貂角段
    基線約37.81浬。依中華民國領海及鄰接區法第3條之規定，
    該海域不在我國12浬領海範圍內。此有內政部 97年5月26日
    台內地字第 0970086472函在卷可憑（見本院更(一)卷第127頁
    ），足認被告丙○○自東經 122度40分，北緯24度50分我國
    12浬領海範圍外將毒品拋入海，而由被告乙○○接駁入境。
    又大溪漁港正東約 5浬處之海域，距我國公告第一批領海基
    點龜頭岸至三貂角段基線約 2浬，該海域在我國12浬領海範
    圍內，有同上內政部函可憑。被告乙○○被查獲地：北緯24
    度50分、龜山島東方，距大溪漁港正東約 1浬處之海域，更
    近臺灣本島，為我國領海範圍內，足以認定。則被告乙○○
    、丙○○二人有自我國領海範圍外，接續將毒品愷他命私運
    入領海範圍內，亦堪以認定。
(六)至被告乙○○雖主張本件其供出毒品來源為被告丙○○，應
    有毒品危害防制條例第17條之適用，然查毒品危害防制條例
    第17條所謂「犯第 4條第1項至第4項之罪，供出毒品來源，
    因而破獲者，得減輕其刑」，其立法意旨重在鼓勵具體供出
    其上游販毒者，俾資追查前手及其上游毒品，以杜絕毒品之
    蔓延與氾濫為目的。倘僅自白所運輸、販賣毒品之事證及共
    犯為何人，而尚未進而查獲前手或其上游供毒品者，仍不得
    執以邀本條規定之寬典。又共同正犯之意思聯絡，原不以數
    人間直接發生者為限，即有間接之聯絡者，亦包括在內。如
    甲分別邀約乙、丙犯罪，雖乙、丙間彼此並無直接之聯絡，
    亦無礙於其為共同正犯之成立（參照最高法院77年台上第21
    35號判例意旨），又共同正犯之實行，亦不以參與全部犯罪
    行為為限（參照最高法院46年台上字第1304號判例意旨）。
    本件被告乙○○與丙○○於接運毒品當日以前，雖未有聯絡
    ，不知與其接駁之對方究係何人，惟被告乙○○及丙○○分
    別受綽號「鬍鬚」（即「阿吉」）之男子委託代為運送毒品
    ，被告丙○○稱「鬍鬚」為丑○○（而經本院本審依被告丙○○聲請傳喚其為丑○○之證人甲○○到庭，證人甲○○固
    證稱：伊原名為丑○○，係伊介紹丙○○擔任「銘鴻號」之
    船長云云，惟否認係其委託被告丙○○出海載運東西），被
    告乙○○於本院更（一）審審理時亦供稱綽號「阿吉」者，
    也有人叫他丑○○云云（見本院更（一）審卷第167頁），
    足認綽號「阿吉」與「鬍鬚」為同一人，從而，應認被告乙○○與丙○○間有間接聯絡之共犯關係，被告乙○○供出交
    貨者為被告丙○○，係自白其運毒之共犯，本件復未另外破
    獲不法毒品來源，被告乙○○與丙○○間難認有上、下游之
    關係，與「供出毒品來源」之減輕要件尚有未合。被告乙○○所供其有毒品危害防制條例第17條之適用云云，尚非可採
    。
(七)此外，並有扣案衛星電話（號碼：000000000000號）及（號
    碼：000000000000號）各一支、被告漁船航線圖、扣案毒品
    之包裝照片（見海巡署海洋巡防總局卷第一宗第28頁、第39
    頁、第60頁）等在卷可佐。綜上，本件事證已臻明確，被告
    二人共同運輸第三級毒品愷他命之犯行，均堪以認定，被告
    二人上揭所辯，要均係卸責之詞，而無足採。至被告丙○○
    於本院本審審理時以其係受證人甲○○委託出海運送物品，
    當時受告知是要運送麻黃素，而聲請詰問證人甲○○，而經
    本院本審傳喚證人甲○○到庭，經詰問證人甲○○僅證稱：
    案發時原名丑○○，只有介紹丙○○擔任「銘鴻號」船長云
    云，否認有委託被告丙○○出海載運東西，暨否認即係綽號
    「鬍鬚」或「阿吉」之人，惟本件被告二人確係受人委託出
    海載運毒品愷他命，因而涉犯上開犯行，均已事證明確，證
    人甲○○是否有避重就輕為圖卸責，而否認有與被告二人共
    同涉犯上開犯行，並不因之影響本件被告二人上開犯行，至
    證人甲○○是否即係被告二人所稱綽號「鬍鬚」（即「阿吉
    」）者，並委託被告二人出海私運毒品愷他命入境，而與被
    告二人共同涉犯上揭犯行，應由檢察官另行處理，均附此敘
    明。
三、按愷他命係毒品危害防制條例第 2條第2項第3款規定之第三
    級毒品。是核被告丙○○、乙○○所為，均係犯毒品危害防
    制條例第 4條第3項之運輸第三級毒品罪及懲治走私條例第2
    條第 1項之私運管制物品進口罪（至被告行為後，毒品危害
    防制條例第4條、第17條規定，雖經於98年5月20日修正公布
    ，惟依同條例第36條規定：「本條例自公布後六個月施行。
    」，是本院認此條文之修正尚未有效施行，自無為新舊法之
    比較適用，仍應適用行為時毒品危害防制條例之規定，附此
    敘明）。被告二人持有第三級毒品愷他命之低度行為，應為
    運輸之高度行為所吸收，均不另論罪。被告丙○○、乙○○
    與綽號「鬍鬚」（即「阿吉」（依被告二人所述即係上述原
    名丑○○之甲○○））之成年男子間，就上開犯行，有犯意
    聯絡及行為分擔，均為共同正犯。而查被告二人行為後，刑
    法業於94年2月2日修正公佈，並於95年7月1日施行，修正前
    刑法第28條規定：「二人以上共同『實施』犯罪之行為者，
    皆為共同正犯。」修正後為：「二人以上共同『實行』犯罪
    之行為者，皆為共同正犯。」，將舊法之「實施」修正為「
    實行」。原「實施」之概念，包含陰謀、預備、著手及實行
    等階段之行為，修正後僅共同實行犯罪行為始成立共同正犯
    。是新法共同正犯之範圍已有限縮，排除陰謀犯、預備犯之
    共同正犯，新舊法就共同正犯之範圍既因此而有變動，自屬
    犯罪後法律有變更，並以修正前之規定較不利於被告，自應
    適用修正後刑法第28條之規定（參照最高法院96年度台上字
    第5208號判決意旨）。被告二人利用不知情之各該漁船上之
    其他漁工運輸及私運毒品愷他命，為間接正犯。被告二人以
    一私運行為，觸犯上開運輸第三級毒品罪、私運管制物品進
    口罪，為想像競合犯，應依刑法第55條之規定，從一重之運
    輸第三級毒品罪處斷。至被告二人行為後，刑法第55條想像
    競合犯之規定，雖於94年1月7日修正公布，並於95年7月1日
    施行，增列但書規定「但不得科以較輕罪名所定最輕本刑以
    下之刑」，惟此僅係想像競合犯科刑之限制，為法理之明文
    化，非屬法律之變更（參照最高法院95年第8次刑事庭會議
    決議），自無新、舊法比較之問題，附此敘明。又檢察官雖
    未就私運管制物品進口罪起訴，惟該部分與起訴之運輸毒品
    部分，有裁判上一罪之關係，應併予審理。而查被告丙○○
    有犯罪事實欄所載之前科判決及執行紀錄，有本院被告丙○○前案紀錄表乙紙在卷可稽，被告丙○○於受有期徒刑執行
    完畢後五年內再故意犯本件有期徒刑以上之罪，不論依修正
    前之刑法第47條，或修正後之刑法第47條第1項之規定，均
    構成累犯，對被告丙○○而言並無有利或不利之情形，自不
    生新舊法比較之問題，應逕依刑法第47條，論以累犯。又被
    告二人行為後，刑法第33條第5款有關罰金之最低數額部分
    ，所定之貨幣單位原為銀元，修正前刑法第33條第5款規定
    ：「罰金：（銀元）1元以上」，而銀元與新臺幣間之折算
    ，依現行法規所定貨幣單位折算新臺幣條例規定，以銀元1
    元折算新臺幣3元；修正後刑法第33條第5款則規定：「罰金
    ：新臺幣1千元以上，以百元計算之」；經比較新舊法之規
    定，修正後刑法第33條第5款所定罰金之最低數額，較之修
    正前提高，依刑法第2條第1項但書規定，應適用修正前刑法
    第33條第5款之規定。
四、原審經審理之結果，認被告丙○○、乙○○上開犯行均罪證
    明確，而予以論罪科刑，固非無見，惟查：（一）被告丙○○、乙○○二人自東經 122度40分、北緯24度50分處附近海
    域，欲將毒品愷他命運至大溪漁港蜜月灣外海處附近，係由
    12浬外，進入12浬內之我國海域，被告二人同時犯有懲治走
    私條例第2條第1項之罪，原審漏未審酌，論斷尚有未洽；（
    二）綽號「鬍鬚」者即係綽號「阿吉」之成年男子，原審認
    該二人係不同之人，並認被告二人與姓名年籍不詳綽號「阿
    吉」、「鬍鬚」之二成年男子間就上開犯行，有犯意聯絡及
    行為分擔，為共同正犯，其認定亦有未洽；（三）毒品危害
    防制條例第 18條第1項前段之規定，應予沒收銷燬之毒品，
    以經查獲之第一、二級毒品為限。同條後段規定：應予沒入
    銷燬之第三、四級毒品，專指查獲施用或持有之第三、四級
    毒品；其因製造、運輸、販賣、意圖販賣而持有第三、級毒
    品者，即非該條項所指應予沒入銷燬之列。而同條例第19條
    第1項所定：供犯罪所用或因犯罪所得之物，係指犯第4條至
    第9條、第12 條、第13條或第14條第1項、第2項之罪所用或
    所得之物，不包括毒品本身。惟上開第三級毒品究不失為違
    禁物，是以查扣之上開第三級毒品，自應依刑法第 38條第1
    項第 1款諭知沒收，始為適法。原判決以扣案之第三級毒品
    愷他命應依毒品危害防制條例第 19條第1項之規定為沒收之
    宣告，揆諸上開說明，其適用法則尚有未合，同有未洽；（
    四）毒品危害防制條例第 19條第1項規定「犯第4條至第9條
    、第12條、第13條或第14條第1項、第2項之罪者，其供犯罪
    所用或因犯罪所得之財物，均沒收之，如全部或一部不能沒
    收時，追徵其價額或以其財產抵償之。」而共同正犯之犯罪
    所得為現款時，因係合併計算，且於全部或一部不能沒收時
    ，以其財產抵償之，為避免執行時發生重複沒收、抵償之情
    形，故各共同正犯之間係採連帶沒收主義，於裁判時應諭知
    連帶沒收。被告丙○○、乙○○共同運輸毒品愷他命，被告
    丙○○並已取得訂金十五萬元作為運輸毒品愷他命之報酬，
    被告乙○○與之既係共犯，其等對毒品之犯罪所得即應予以
    連帶沒收，原判決就被告乙○○部分未諭知連帶沒收，即有
    未洽。是被告丙○○、乙○○二人上訴意旨猶執陳詞，否認
    犯罪，固均無理由，惟原判決既有可議，自應由本院予以撤
    銷改判。爰審酌被告丙○○、乙○○二人之素行、犯罪之動
    機、目的、手段，正值青壯年，為圖不法利益，竟鋌而走險
    ，將嚴重危害國人身心健康之第三級毒品私運入臺，所運輸
    之毒品，數量重逾50公斤，若流入市面，將嚴重危害社會治
    安，然被告乙○○犯後對於相關運輸過程據實供述，得見其
    悔意，雖無從依毒品危害防制條例減輕其刑，惟得作為量刑
    之參考，而被告丙○○則始終否認犯行，態度不佳等一切情
    狀，分別量處如主文所示之刑。至扣案之第三級毒品愷他命
    44包（毛重56.56公斤）及包裝袋44個與毒品無法完全析離
    ，均應依刑法第38條第1項第1款規定沒收。衛星電話（號碼
    ：000000000000 號、號碼：000000000000號，後者含通話
    卡1張）各1支，均係供本件運輸毒品愷他命所用之物，為共
    犯「阿吉」所有，依毒品危害防制條例第 19條第1項規定宣
    告沒收。被告丙○○與被告乙○○共同運輸毒品所得15萬元
    ，為被告二人因犯毒品危害防制條例第4條第3項之罪所得之
    財物，應依毒品危害防制條例第 19條第1項之規定連帶沒收
    之，如全部或一部不能沒收時，以其等財產連帶抵償之。至
    扣案之被告丙○○及壬○○所有行動電話各 1支，無證據足
    認供本件犯罪所用，爰不宣告沒收，附此敘明。
據上論斷，應依第369條第1項前段、第364條、第299條第1項前
段，毒品危害防制條例第4條第3項、第19條第1項，懲治走私條
例第2條第1項、第11條，刑法第2條第1項前段、第11條、第55條
、第28條、第47條、第38條第1項第1款，判決如主文。
本案經檢察官陳大偉到庭執行職務。
中    華    民    國    98    年    7    月    15    日
                  刑事第十五庭  審判長法  官  吳昭瑩
                                      法  官  李釱任
                                      法  官  張傳栗
以上正本證明與原本無異。
如不服本判決，應於收受送達後10日內向本院提出上訴書狀，其
未敘述上訴之理由者並得於提起上訴後10日內向本院補提理由書
（均須按他造當事人之人數附繕本）「切勿逕送上級法院」。
                                      書記官  吳玉華
中    華    民    國    98    年    7     月    15    日
附錄：本案論罪科刑法條全文
毒品危害防制條例第4條第3項
製造、運輸、販賣第三級毒品者，處5年以上有期徒刑，得併科
新臺幣5百萬元以下罰金。
懲治走私條例第2條第1項
私運管制物品進口、出口逾公告數額者，處7年以下有期徒刑，
得併科新臺幣3百萬元以下罰金。


司法院資訊處製作；財團法人民間司法改革基金會備份。
